臺灣基隆地方法院民事裁定  
111年度監宣字第86號
聲  請  人  陸秀春  


            簡郁婷  

兼以上二人
代  理 人   簡翊玹  


相對人即受
監護宣告人  簡義雄  

上列聲請人聲請對相對人為監護宣告事件，本院裁定如下：   
    主    文
宣告簡義雄（男、民國00年0月00日生、身分證統一編號：Z0000
00000號）為受監護宣告之人。
選定簡翊玹（女、民國00年0月00日生、身分證統一編號：Z0000
00000號）為受監護宣告之人之監護人。
指定簡郁婷（女、民國00年0月0日生、身分證統一編號：Z00000
0000號）為會同開具財產清冊之人。
聲請費用新臺幣壹仟元由受監護宣告之人負擔。
    理    由
一、聲請意旨略以：聲請人陸秀春為相對人即應受監護宣告人簡
    義雄（下稱相對人）之妻、聲請人簡翊玹、簡郁婷則為相對
    人之女，相對人於民國111年5月8日因腦中風路倒送醫，於1
    11年5月14日返家療養，初期尚能簡單言語及行動，然嗣後
    病況日益惡化，已無法自理生活，幾乎完全無法言語，致不
    能為意思表示或受意思表示，為此聲請對其為監護之宣告，
    且相對人目前所有費用由聲請人三人以自己財產支應，相對
    人與前配偶所生二名子女，其中簡郁慈多次表示不願負擔相
    對人任何費用，另名子女簡君誠則僅支付住院費用後，則未
    再支付，且二人自今年6月後亦不曾前來探望相對人，自難
    認為適任之監護人或會同開具財產清冊之人。又相對人目前
    主要照顧者雖為聲請人陸秀春，惟其已年邁且有糖尿病宿疾
    ，以其年紀、智識難以勝任監護事務，而聲請人簡翊玹為執
    業律師，對監護之相關法律尚稱熟稔，且由聲請人簡郁婷會
    同開具財產清冊以分擔相關工作，較能符合相對人之利益，
    為此聲請選任聲請人簡翊玹為監護人及指定聲請人簡郁婷為
    會同開立財產清冊之人等語。
二、按對於因精神障礙或其他心智缺陷，致不能為意思表示或受
    意思表示，或不能辨識其意思表示之效果者，法院得因本人
    、配偶、四親等內之親屬、最近一年有同居事實之其他親屬
    、檢察官、主管機關或社會福利機構之聲請，為監護之宣告
    ，民法第14條第1項定有明文。次按受監護宣告之人應置監
    護人；法院為監護之宣告時，應依職權就配偶、四親等內之
    親屬、最近一年有同居事實之其他親屬、主管機關、社會福
    利機構或其他適當之人選定一人或數人為監護人，並同時指
    定會同開具財產清冊之人；法院選定監護人時，應依受監護
    宣告之人之最佳利益，優先考量受監護宣告之人之意見，審
    酌一切情狀，並注意下列事項：受監護宣告之人之身心狀
    態與生活及財產狀況。受監護宣告之人與其配偶、子女或
    其他共同生活之人間之情感狀況。監護人之職業、經歷、
    意見及其與受監護宣告之人之利害關係。法人為監護人時
    ，其事業之種類與內容，法人及其代表人與受監護宣告之人
    之利害關係，民法第1110條、第1111條第1項及第1111條之1
    亦分別定有明文。
三、經查：
  ㈠聲請人主張之前揭事實，業據其提出戶籍謄本、長庚醫療財
    團法人基隆長庚紀念醫院診斷證明書、愛及德職能治療所長
    期照顧服務計畫單為證。又經本院依職權囑託長庚醫療財團
    法人基隆長庚紀念醫院就相對人之精神狀態予以鑑定，其鑑
    定結果略以：簡員（即相對人）於111年5月發生「腦中風」
    後，腦部功能嚴重受損，語言表達功能缺損，對時間、地方
    以及人物之適當辨識能力嚴重減退，呈現「失智症」狀態。
    此外，簡員目前之飲食、沐浴、更衣等日常生活起居，皆需
    要專人24小時全日照護。其生活狀況及現在身心狀態經檢查
    結果：坐輪椅，無法正常行走。對外界事務之適當知覺理會
    能力嚴重缺損，接受、維持及保存外界訊息之能力嚴重缺損
    ，語言表達功能缺損，無法與人正常溝通及交流，社會功能
    嚴重缺損，無經濟活動能力，日常生活事務無法自理，需仰
    賴他人全日照護。若以目前認知功能及生活適應功能水準作
    為研判基礎，簡員之臨床失智症量表評分【CDR】達3分（即
    屬重度失智之程度）。綜合以上所述，簡員之過去生活史、
    疾病史、身體檢查及精神狀態檢查結果，認簡員因「重度血
    管性失智症」，致其為意思表示、受意思表示和辨識其意思
    表示效果之能力已達「完全不能」之程度，可為「監護宣告
    」等語，有長庚醫療財團法人基隆長庚紀念醫院111年10月1
    8日長庚院基字第1111000068號函附精神鑑定報告書乙件在
    卷可按。綜合上情，足認相對人確因心智缺陷，已達不能為
    意思表示或受意思表示之程度。從而，聲請人聲請對相對人
    為監護之宣告，為有理由，應予准許。
　㈡本院為審酌相對人之最佳利益，選任適任之監護人及開具財
    產清冊人之人選，依職權請本院家事調查官對兩造、利害關
    係人為訪視調查，其結論略以：相對人因腦中風無法以口語
    或肢體溝通，日常生活能力喪失，需依賴專人照顧，而聲請
    人基於往後處理生活、醫療與財務等事務之便利提起本件聲
    請，動機正當，另經過深入了解相對人病前生活狀況與病後
    接受照護情形，可看見聲請人簡翊玹與簡郁婷作為相對人女
    兒，婚後雖另組家庭，但仍經常探望父母給予關心，持續供
    應雙親老年生活花費，且簡翊玹與簡郁婷清楚相對人現況，
    相對人目前醫療及重要事務也多數由兩人處理，其二人能給
    予相對人適當之身體健康照顧，使相對人生活安穩也有親人
    持續的關懷與互動，相對人配偶陸秀春並信任簡翊玹與簡郁
    婷能力、給予認同，關係人簡郁慈及簡君誠復同意由簡翊玹
    與簡郁婷全權處理相對人病後事務。故此，倘相對人經由精
    神鑑定結果確有受監護宣告之必要時，擬建議裁定由聲請人
    簡翊玹擔任相對人之監護人，聲請人簡郁婷會同開具財產清
    冊，應能符合相對人之最佳利益等語，有本院家事事件調查
    報告附卷可參。
  ㈢本院參酌上開家事調查報告、聲請人之主張及本院卷內相關
    證據資料，認聲請人簡翊玹為相對人之三女，本件係基於相
    對人病後已欠缺生活自理能力，言語表達及事物理解皆有障
    礙，為將相對人資產供做護養療治費用，始提出本件聲請，
    監護動機正當，且其執業律師多年，具有處理監護事務之智
    識能力，並於相對人病後持續參與護養療治事宜，亦與其餘
    聲請人共同負擔相對人養護費用，且妥善安頓相對人生活及
    醫療所需，對於相對人未來照顧事項也有規劃，自適宜擔任
    相對人之監護人；而聲請人簡郁婷則為相對人之次女，同為
    相對人之至親，並與簡翊玹共同協力於相對人病後療養，與
    相對人關係親近，亦稱將盡力實踐相關職責，合力使相對人
    安養餘生，自有瞭解相對人之財務狀況，以利監督必要。參
    以相對人之配偶即聲請人陸秀春亦信任聲請人簡翊玹與簡郁
    婷之能力，給予認同，且前婚生子女即利害關係人簡郁慈、
    簡君誠年幼時就與相對人分開，彼此關係難謂親近，沒有意
    願承當監護或是會同職務，並同意由簡郁婷、簡翊玹全權處
    理相對人病後事務，亦經本院家事調查官調查明確（見上揭
    家事調查報告第9頁）。故本院審酌上情，認由簡翊玹擔任
    監護人，應符合受監護宣告之人之最佳利益，爰選定簡翊玹
    為監護人，並指定簡郁婷為會同開具財產清冊之人。另監護
    人簡翊玹應依據民法第1113條準用同法第1099條第1項之規
    定，對於受監護宣告之人即相對人之財產，會同簡郁婷於2
    個月內開具財產清冊，並陳報法院，併此敘明。
四、依家事事件法第164條第2項，裁定如主文。
中　　華　　民　　國　　111 　年　　10　　月　　31　　日
　　　　　　　　　家事法庭法  官　王美婷 
以上正本係照原本作成。
如不服本裁定應於送達後十日內向本院提出抗告狀，並繳納抗告
費新臺幣1千元。
中　　華　　民　　國　　111 　年　　10　　月　　31　　日
　　　　　　　　　　　　　　　書記官　葉憶葇